【裁判字號】    89,訴,1718
【裁判日期】    891101
【裁判案由】    妨害自由等
【裁判全文】
臺灣臺中地方法院刑事判決                        八十九年度訴字第一七一八號
    公  訴  人  台灣台中地方法院檢察署檢察官
    被      告  甲○○
    選任辯護人  謝錫深
右列被告因妨害自由等案件，經檢察官提起公訴（八十九年度偵字第八二○七號），
本院判決如左：
    主  文
甲○○共同以非法方法，剝奪人之行動自由，處有期徒刑陸月。緩刑參年。
    事  實
一、緣乙○○曾向甲○○借款未還，與甲○○間有債務糾紛，甲○○為求乙○○清償
    債務，竟僱用報紙分類廣告上之討債公司年籍姓名不詳之成年男子數名，於民國
    （下同）八十九年二月二日凌晨零時許，由該數名男子先以電話聯絡乙○○，佯
    稱欲請乙○○至甲○○位在台中縣太平市○○里○○街九十號之住處商談債務問
    題，乙○○認情況不妥，遂予以婉拒。該數名男子隨即前往乙○○位在台中縣太
    平市○○路一巷七十四號之住處敲門，乙○○因擔心吵醒小孩，遂與其妻丙○○
    同意前往甲○○住處。嗣乙○○與丙○○進入甲○○住處後，甲○○竟與該數名
    男子基於犯意之聯絡，由其中三名男子看守前門，其餘之男子圍住乙○○夫婦，
    以禁止其離開，而剝奪乙○○夫妻之行動自由，甲○○要求乙○○還款，然乙○○稱伊無法還款，該數名男子即告知甲○○先進房內，渠等會將事理處理好。待
    甲○○進入房內，該數名男子與乙○○夫婦商談債務問題未有結果，即分別持甲○○所有之木製小板凳一只，或以徒手之方式毆打乙○○，致乙○○受有頭部多
    處瘀血、腫脹挫傷、左手臂腫脹挫傷等傷害，該數名男子並向乙○○夫婦恫稱：
    若未依約還款，就給你們好看，及要對乙○○之小孩不利云云，以此等加害身體
    之事恐嚇乙○○夫婦，致乙○○夫婦心生畏懼，後因乙○○應允於隔日先行返還
    新台幣（下同）二萬元，始於同日凌晨三時許，釋放乙○○夫婦。
二、案經乙○○訴由臺灣臺中地方法院檢察署檢察官偵查起訴。
    理  由
一、訊據被告甲○○固坦承於上開時、地，曾請上揭姓名年籍不詳之數名男子處理與
    告訴人乙○○間債務問題，惟辯稱：伊全交由該數名男子處理，當日伊家人全待
    在房間裡，不知外面客廳之情形如何云云。惟查，上開犯罪事實業據告訴人乙○○於本院審理時指述綦詳，並經告訴人之妻丙○○於本院審理時證述明確，並有
    台新醫院出具之診斷證明書乙紙在卷可資證明；雖被告辯稱當日係由該數名男子
    處理，伊均不知情，然被告於偵查中之答辯狀中曾陳稱：「八十九年二月二日雙
    方在本人家中協調，絕無傷害告訴人之意，在達成協調先償還二萬元．．」（見
    偵查卷第十四頁）被告於本院審理時自承：「當天晚上告訴人夫婦二人還沒有走
    時，處理債務的人跟他們達成協議要先還二萬元，處理債務的人到我房間來告訴
    我，告訴人說先還妳二萬元讓你過年，我說好，但是告訴人沒有把錢拿給我。」
    等語明確（見本院八十九年十月十三日審理筆錄）足見該等為被告處理債務之男
    子，於與告訴人談論之過程中就渠等與告訴人討論債務如何處理之細節，曾告知
    被告，並詢問被告之意見，是並非如被告所稱：伊全然不知情該數名男子如何處
    理伊與告訴人間之債務問題；況被告雇用上開數名陌生男子，時值深夜，在被告
    家中與告訴人討論債務問題，渠等討論之事既涉及被告切身權益，而被告或其家
    人均未出面，反任上開數名陌生男子深夜留在自己家中，自行決定與告訴人談判
    之內容，亦實有悖常情；再者，被告係因屢向告訴人催還借款未果，方決定雇用
    俗稱討債公司之人為之取回債款，亦應能預見該等人士係以暴力之方式討債，於
    討債之過程中定以恐嚇及傷害告訴人之暴力方式，以迫其清償借款，被告任該數
    名男子帶同告訴人夫婦至被告家中，並由該數名男子毆打告訴人，並恐嚇告訴人
    夫婦等情，足見該數名男子為被告處理與告訴人間之債務糾紛時，應曾事先與被
    告討論，被告辯稱全然不知云云，不過臨訟飾卸之詞，不足採信。本件事證明確
    ，被告犯行洵堪認定，應予依法論科。
二、核被告甲○○所為，係犯刑法第三百零二條第一項非法剝奪他人行動自由罪、第
    二百七十七條第一項普通傷害罪。被告與上開數名年籍姓名不詳之成年男子間，
    就上開犯行，有犯意聯絡及行為分擔，為共同正犯。被告前開剝奪告訴人夫婦行
    動自由行為繼續中之恐嚇行為，目的在於剝奪被害人之行動自由，為剝奪被害人
    行動自由之部分行為，是上開恐嚇行為為剝奪他人行動自由之低度行為，為剝奪
    被害人行動自由之高度行為所吸收，爰不另論罪。被告以一非法行為，同時剝奪
    告訴人夫婦二人之行動自由，係一行為而觸犯數同種罪名，屬同種想像競合犯，
    依刑法第五十五條前段規定從同一之罪處斷。又被告上開所犯非法剝奪他人行動
    自由罪、普通傷害罪二罪間，有方法結果之牽連關係，為牽連犯，應依刑法第五
    十五條後段之規定，從較重之刑法第三百零二條第一項非法剝奪他人行動自由罪
    處斷。至被告恐嚇告訴人夫婦部分，雖未經起訴，但與公訴人已起訴之部分，有
    行為高低度之吸收關係，屬實質上一罪，為起訴效力所及，本院自得併予審理。
    爰審酌被告犯罪之動機係為要回告訴人所積欠之款項、犯罪之目的、手段、告訴
    人所受傷害之程度及被告犯後猶飾詞狡卸，顯不知悔悟等一切情狀，量處如主文
    所示之刑，以示懲儆。又查，被告前未曾受有期徒刑以上刑之宣告，此有台灣台
    中地方法院檢察署刑案資料查註紀錄表附卷可稽，其因欲向告訴人討回借款，短
    於思慮，致觸犯本案犯行，經此教訓，自當知所警惕，信無再犯之虞，本院認前
    開對其刑之宣告，以暫不執行為適當，爰併予宣告緩刑三年，以啟自新。至被告
    與上開數名男子所用以毆打告訴人之木製小板凳一只，並未扣案，且非違禁物，
    為免將來執行困難，爰不為沒收之諭知，併此敘明。
據上論斷，應依刑事訴訟法第二百九十九條第一項前段，刑法第三百零二條第一項、
第二百七十七條第一項、第五十五條、第七十四條第一款，罰金罰鍰提高標準條例第
一條前段，判決如主文。
中      華      民      國      八十九      年    十一    月    一      日
                                台灣台中地方法院刑事第二庭
                                    法  官    劉  麗  瑛
右正本證明與原本無異。
如不服本判決，應於送達後十日內向本院提出上訴狀 （須附繕本） ，上訴於台灣高
法院台中分院。
                                    書記官
中      華      民      國      八十九      年    十一    月    一      日
附錄論罪科刑法條
刑法第三百零二條第一項
私行拘禁或以其他非法方法，剝奪人之行動自由者，處五年以下有期徒刑、拘役或三
百元以下罰金。
刑法第二百七十七條第一項
傷害人之身體或健康者，處三年以下有期徒刑、拘役或一千元以下罰金。


司法院資訊處製作；財團法人民間司法改革基金會備份。
